---
title: '2: probabilidad'
output: html_document
date: "2022-09-12"
---


```{r setup, include=FALSE}
knitr::opts_chunk$set(echo = TRUE)
```

Problema
-----

Se extraen tres cartas de una baraja española.
¿Cuál es la probabilidad de obtener una pareja (dos cartas del mismo valor)?

```{r}
variaciones <- function(n, m) exp(lgamma(n + 1L) - lgamma(n - m + 1L))

#----------NO IMPORTA EL ORDEN ----------------

casos_totales = function(){
  baraja = paste(c('H', 'C', "B", "O"), rep(1:10, each = 4))
  sample(baraja, 3) #choose(40,3)
}

casos_fav = function(){
  #1º) Elegir num pareja
  num_pareja = sample(1:10, 1)             #--> choose 10,1 = 10
  #2º Elegir palo pareja
  palo_pareja = sample(c('H', 'C', "B", "O"), 2) #---> choose(4,2)
  #3º Elegir carta restante
  resto_num = setdiff(1:10, num_pareja)
  num = sample(resto_num, 1)              # --> 9
  palo_resto = sample(c('H', 'C', "B", "O"), 1) #---> *4
  
  paste(palo_resto,num)
  
}

  LaPlace = 10 * choose(4,2)*9*4 / choose(40,3)
  
  
  #----------------sí imp el orden-----------
  
  casos_fav = function(){
    #1º) Elegir num pareja
    num_pareja = sample(1:10, 1)             #--> variaciones 10,1 = 10
    #2º Elegir  2 palos pareja
    palo_pareja = sample(c('H', 'C', "B", "O"), 2) #---> variaciones(4,2)
    #3º Elegir posición de las cartas
    posicion = sample(1:3, 2)             #--> variaciones(3,2)
    #3º Elegir carta restante
    resto_num = setdiff(1:10, num_pareja)
    num = sample(resto_num, 1)              # --> 9
    palo_resto = sample(c('H', 'C', "B", "O"), 1) #---> *4
    
    paste(palo_resto,num)
    
  }
  
  LaPlace= 10 * variaciones(4,2)*variaciones(3,2)*9*4 / variaciones(40,3)
  

```

Solución 1: no me importa el orden
```{r}
# V1: No me importa el orden de las cartas
sim_case <- function() {
  cards <- paste(c('H', 'C', "B", "O"), rep(1:10, each = 4))
  sets::as.set(sample(cards, 3))                        # --> nº formas: choose(40, 3)
}

sim_fav_case <- function() {
  # 1) Elijo un número para mi pareja
  pair_number <- sample(1:10, 1)                              #--> nº formas: 10
  # 2) Elijo 2 palos entre los 4 posibles para combinar con el número
  suits <- sample(c('H', 'C', "B", "O"), 2)         #--> nº formas: choose(4, 2)
  my_pair <- paste(suits, pair_number)
  # 3) Entre las 40 - 4 cartas con un número distinto a mi pareja, elijo una
  valid_numbers <- setdiff(1:10, pair_number)
  remaining <- paste(c('H', 'C', "B", "O"), rep(valid_numbers, each = 4))
  final_card <- as.set(sample(remaining, 1))                 # --> nº formas: 36
  sets::as.set(c(my_pair, final_card))
}
```

Solución 2: sí me importa el orden
```{r}
# V2: Sí me importa el orden de las cartas

sim_case <- function() {
  cards <- paste(c('H', 'C', "B", "O"), rep(1:10, each = 4))
  sample(cards, 3)                           # --> nº formas: variaciones(40, 3)
}

sim_fav_case <- function() {
  # 1) Elijo un número para mi pareja
  pair_number <- sample(1:10, 1)                              #--> nº formas: 10
  # 2) Entre las 40 - 4 cartas con un número distinto a mi pareja, elijo una
  valid_numbers <- setdiff(1:10, pair_number)
  remaining <- paste(c('H', 'C', "B", "O"), rep(valid_numbers, each = 4))
  final_card <- sample(remaining, 1)                         # --> nº formas: 36
  # 3) Esta vez, como el orden importa, debo elegir una posición para la carta
  cards <- rep(NA, 3)
  index <- sample(1:3, 1)                                    # --> nº formas: 3
  cards[index] <- final_card
  # 4) Elijo 2 palos entre los 4 posibles. El orden importa.
  suits <- sample(c('H', 'C', "B", "O"), 2)    #--> nº formas: variaciones(4, 2)
  my_pair <- paste(suits, pair_number)
  cards[setdiff(1:3, index)] <- my_pair
  cards
}
```


Problema
-----

En un bar, cinco amigos han pedido tres cafés con leche y dos cañas. ¿De cuántas formas
pueden repartirse las bebidas?

```{r}
#caso missisipi: LLLCC --> 5!/3!*2!

```

Problema
-----

¿Cuál es la probabilidad de obtener una mano de tres espadas y dos copas de una baraja
española?

```{r}

casos_totales = function(){
  baraja = paste(c('H', 'C', "B", "O"), rep(1:10, each = 4))
  sample(baraja, 3) #choose(40,3)
}

casos_fav = function(){
  #1º sacamos dos copas
  copas = sample(1:10, 2)
  
  #2º Sacamos espadas
  espadas = sample(1:10, 3)
}

laPlace = choose(10,2)*choose(10,3)/choose(40,3)
```


Problema
-----

¿De cuántas formas distintas pueden sentarse en 6 butacas consecutivas
tres chicas y tres chicos, de forma que no haya dos chicas ni dos chicos
consecutivos?

```{r}
  #vector de 6 posiciones
  #1º Elijo chica o chico en el primer asiento #----> choose(2,1) = 2
  #2º elijo de todos los chicOs uno             #--> 3! permutaciones
  #3º elijo de todas las chicas - 1             #---> 3! 
  #4º Elijo chico menos dos 
  #...

result = 2 * (factorial(3))^2
```

Problema
-----

El próximo Enero vas a visitar las ciudades \textit{A, B, C, D}.
Si cada visita requiere un día ¿De cuántas formas distintas puedes programar
tus viajes?

```{r}
casos_totales = function(){
  calendario = 1:31
  dias = sample(1:31, 4) #variaciones(31,4)
}
#¿¿Importa o no importa el orden??
# 7, 8, 9, 10 = 8, 7, 10 , 9
# A  B  C   D    A  B  C    D
# No importa el orden, mismas fechas es = A B C D que B D C A al final vas esos 4 días


  #NO IMPORTA EL ORDEN: choose(31,4)  7, 8, 9, 10 = 8, 7, 10 , 9
  #IMPORTA EL ORDEN: variaciones(31,4) 7, 8, 9, 10 != 8, 7, 10 , 9 --> 31*30*29*28 
  
```

Problema
-----

Durante el mes de Enero, deseas viajar a las ciudades \textit{A, B, C, D} en este
orden. ¿Cuántas formas distintas de viajar tienes?

```{r}
variaciones(31,4) 
# 7, 8, 9, 10 != 8, 7, 10 , 9 --> 31*30*29*28 

```
```{r}
#días ordenadors
diaA=sample(1:356, 1)
diaB = sample((diaA+1):365, 1)
diaC = sample((diaB+1):365, 1)
diaD = sample((diaC+1):365, 1)
```



Problema
-----

¿Cuál es la probabilidad de sacar 25 caras en 50 tiradas de una moneda?

```{r}
sum(sample(0:1, 50, replace = TRUE))/50

casos_totales = function(){
  sample(0:1, 50, replace = TRUE) # 2^50 (ejemplo cadena de bits)
}

casos_fav = function(){
  indices = sample(1:50, 25) #--> choose(50,25)
}

laPlace = choose(50,25)/2^50

```

Problema
-----

10 parejas de hermanos se han apuntado a fútbol. Si se hace un equipo de 8 
personas al azar, cuál es la probabilidad de que no haya hermanos en el equipo.

```{r}

casos_totales = function(){
  hermanos = paste (c("A", "B"),rep(1:10, each = 2))
  equipo = sample(hermanos, 8)   #---> choose(20, 8)
}

casos_fav(){
  #1º) Se elijen las fams del equipo
  fam = sample(1:10, 8)     #--> choose(10,8)
  #2º Elijo cual de los hermanos va: 
  hermano = sample(c("A", "B"), 8, replace = TRUE) #--> cadena bits: 2^8
  paste(fam, hermano)

  }

total = (choose(10,8)*2^8)/choose(20,8)
total

```

Problema
-----

10 tarjetas blancas y 15 tarjetas negras se barajan conjuntamente.
Calcula la probabilidad de que la primera tarjeta blanca esté en la posición 5.

```{r}
#_ _ _ _ _ --> N N N N B ... 

#--------------POR SIMULACIONES ----------------
  casos_totales = function(){
    # 0: Negras, 1: Blancas
    cartas = sample(c(rep(0, 15), rep(1,10)))
    #--> caso PEPPER: 25!/15!*10!
  }

  casos_fav = function(){
    primerasN = c(0,0,0,0) 
    primeraB = 1
    resto_num = c(rep(0, 11), rep(1,9))
    posicionNum = sample(resto_num)
    #--> caso Pepper: (11+9)! / 11! * 9!
    
  }
  
  print((factorial(20) / (factorial(11)*factorial(9)))/(factorial(25)/(factorial(15)*factorial(10))))



```

Problema
-----

Un alumno tiene 10 libros: 4 de mates, 3 de programación, 2 de historia y uno
de inglés. ¿De cuántas formas se pueden ordenar los libros si el alumno quiere
mantenerlos agrupados por temática?

```{r}
# Vamos a suponer q cada libro es distinto y q IMPORTA el orden 
casos_totales = function(){
  libros = sample(1:4)
  #revisar ------------> no hay casos totales, solo favorables 
}

casos_fav = function(){
  #1º) Elegir posición de cada asignatura
    posicion = sample(1:4) # --> caso fila: 4!
  #2º) Reordenar propios libros
    mates = sample(1:4) #--> 4!
    progra = sample(1:3)   #--> 3!
    hst = sample(1:2)     #--> 2!
    
  #3º) Ponerlos en la estantería
    paste(posicion, c("M", "P", "H", "I")) 
}

LaPlace = 4!*4!*3!*2!
```


Problema
-----

En una urna hay 3 bolas rojas numeradas del 1 al 3 y 3 bolas negras numeradas
del 1 al 3. Sacamos dos bolas, ¿Probabilidad de sacar dos treses o una bola
negra y otra blanca?

```{r}
#------------SIMULACIONES ------------
N=10000 
sims = replicate(N, {
  brojas = paste(1:3, "R")
  bnegras = paste(1:3, "N")
  urna = sample(c(brojas, bnegras))
  
  color  =sapply(strsplit(urna , " "), function(vec) vec[2])
  num3 = sapply(strsplit(urna, " "), function(vec) vec[1])
  cond1 = num3[1] == "3" & num3[2]=="3"
  cond2 = color[1]=="N" & color[2] == "R"
  cond1 | cond2
  
})

sum(sims)/N
  
```

Problema
-----

Si hay $n$ personas en una clase, ¿Cuál es la probabilidad de que ningún par de
personas celebren el cumpleaños el mismo día? ¿Y la de que haya al menos una
coincidencia? Calcula una tabla de la probabilidad de coincidencia para varios
valores de $n$ ¿Cuánto tiene que valer $n$ para que la probabilidad sea mayor
que $1/2$?

```{r}
source("utils.R")
n=30
 casos_totales = function(){
   sample(1:365, n, replace = TRUE) #--> 365^30 ó 365^n
 }

  casos_fav1 = function(){
    sample(1:365, n) #--> variaciones(365, n)
    #cumples = sample(1:365, n, replace = TRUE) #--> 365^30 ó 365^n
    #cumple_rep = sum(table(cumples) > 1)
  }
LaPlace1 = variaciones(365,n)/365^n

  casos_fav2 = function(){
   fecha_rep =  sample(1:365, 1)
    sample(resto_fechas, n-1, replace = TRUE) #--> varianciones(3565, n-1)
  }
LaPlace2 = 1 - variaciones(365,n)/365^n

n=10
sims = replicate(N, {
    cumples = sample(1:365, n, replace = TRUE)
    cumples
    table(cumples) 
    cumple_rep = sum(table(cumples) > 1)
    cumple_rep > 1 })
sims

sim = function(n){
  sims = replicate(N, {
    cumples = sample(1:365, n, replace = TRUE)
    cumple_rep = sum(table(cumples) > 1)
    cumple_rep > 1 })
  
  mean(sims)
}

sim = Vectorize((sim))
sim(10:40) > 0.5
tabla = table(sim(10:40) > 0.5)
n_solucion = tabla[1] + 1
n_solucion



  
```


Problema
-----

Se extraen tres cartas de una baraja española.
¿Cuál es la probabilidad de obtener una pareja (dos cartas del mismo valor)?

```{r}
sim_case <- function() {
  cards <- paste(c('H', 'C', "B", "O"), rep(1:10, each = 4))
  sample(cards, 3)
}

get_card_number <- function(cards) {
  purrr::map_chr(strsplit(cards, split = " "), 2)
}

N <- 5000
is_success <- replicate(N, {
  cards <- sim_case()
  numbers <- get_card_number(cards) 
  counts <- table(numbers)
  (length(counts) == 2) && (all(sort(counts) == c(1, 2)))
})

print(sum(is_success) / N)
```

Problema
-----

¿Cuál es la probabilidad de sacar 25 caras en 50 tiradas de una moneda?

```{r}
# Simulate one trial
trial = sample(0:1, 50, replace = TRUE)
# Check if the event has occurred (TRUE) or not (FALSE)
has_occurred = (sum(trial) == 25)

# A simulation involves repeating the previous setup a looooooot of times
# We can use a for loop or...
nb_sims = 50000
events = replicate(nb_sims, {
  trial = sample(0:1, 50, replace = TRUE)
  (sum(trial) == 25)
})
# Use Laplace rule: succesful events / total events
print(sum(events) / nb_sims)
```

Problema
-----

En una urna hay 3 bolas rojas numeradas del 1 al 3 y 3 bolas negras numeradas
del 1 al 3. Sacamos dos bolas, ¿Probabilidad de sacar dos treses o una bola
negra y otra roja?

```{r}

N=1000
sims = replicate(N,{
  urna = sample(c(paste(1:3, "R"), paste(1:3, "N")))
  strsplit(urna, " ")
  col = sapply(strsplit(urna, " "), function(vec) vec[2])
  num = sapply(strsplit(urna, " "), function(vec) vec[1])
  
  cond1 = num[1] == 3 && num[2]==3
  cond2 = col[1] == "N" && col[1]=="R"
  cond1 | cond2
})

sims
sum(sims)/N
mean(sims)



```


Problema
-----


Se reparten 5 cartas de una baraja española (40 cartas con 4 palos distintos).
¿Cuál es la probabilidad de obtener tres espadas y dos copas?

```{r}

```

