---
title: "Intervalos de confianza y test de hipótesis para dos poblaciones normales"
output: html_document
---

```{r setup, include=FALSE}
knitr::opts_chunk$set(echo = TRUE)
```

# Comparaciones de medias en poblaciones normales
## Varianzas totalmente desconocidas

### Diferencias por sexos
Los datos contenidos en "howell1.csv" son datos censales parciales del
área !Kung San compilados a partir de entrevistas realizadas a finales de la década
de 1960. ¿Depende la altura de los !Kung adultos del sexo del inviduo? ($\alpha=0.01$). 

Apoya tus resultados con un gráfico y calcula el tamaño del efecto. Emplea 
los datos en "howell1.csv".

IMPORTANTE:
*ADULTOS --> +18
*Utilizar geom_density()
*3 asunciones: distrib normal, indep entre x e y, indep para x e y (poblacion infinita)

```{r}
library(readr)
howell1 <- read_delim("data_3/data_3/howell1.csv", 
    delim = ";", escape_double = FALSE, trim_ws = TRUE)
#View(howell1)

#¿depende la altura del sexo?
  #1º) Formular hipótesis
    #H0: mu_mujer = mu_hombre
    #Ha: mu_mujer != mu_hombre 

  #2º) Estadísitico: 
      #Media muestral con varianza desconocida --> T de Student 
      library("ggplot2")
      #filtar los datos --> adultos
      h_adult = howell1[howell1$age >= 18,]
      ggplot(h_adult, aes(x = height)) + geom_histogram(bins = nclass.FD(howell1$height))
      # Es normal
      #indep de muestras para x e y --> población infinita
      #indep entre X e Y --> la altura de la mujer no depende de la del hombre
      
  #3º) Visualizar
      #filtar los datos --> adultos
      howell1$male = as.factor(howell1$male)
      ggplot(h_adult, aes(x=height, col = male)) + geom_density()
      
  #4º) Realizar los test 
       #Ha: mu_mujer != mu_hombre --> mu_mujer-mu_hombre != 0 <<< DOS COLAS  
      
      h_adult$male = as.factor(h_adult$male) #IMPORTANTÍSIMO
      men = h_adult[h_adult$male == 1, ]
      women = h_adult[h_adult$male == 0, ]

      # xxxxxx my_test = t.test(height~male, h_adult,  conf.level=0.99)
      my_test =t.test(men$height, women$height, alternative = "two.sided", mu = 0)
      my_test
      print("puesto que el pvalor es pequeño, apoyamos la hipotesis alternativa")
      print("hombres tienen una altura de entorno a 9.67-12.02 cm más q las mujeres")
      
  #5º) Tamaño del efect
      library("effectsize")
      effectsize(my_test)
      
      print("segun el enlace, el tamaño del efecto es grande")
      print("los resultados son MUY relevantes")
      
      print("un-pooled sd : desv típica no agrupada")
      print("solos si sd_y = sd_x --> uso de n_x y el n_y")


```


## Varianzas desconocidas pero iguales
### Varianzas desconocidas pero iguales
Repite el ejercicio relativo a los !Kung adultos si se puede asumir que 
la desviación típica poblacional para hombres y mujeres es la misma 
($\sigma_h = \sigma_m$).

```{r}
#VAR.EQUAL = TRUE --> varianza es la misma --> = desv tipica

test2 = t.test(men$height, women$height, alternative="two.sided", var.equal = TRUE)
test2
effectsize(test2)
```


## Datos apareados
### Datos apareados
Unos científicos examinaron la función de la vesícula biliar antes y 
después de una cirugía  para detener el reflujo. Los autores midieron 
la funcionalidad de la vesícula biliar calculando la fracción de eyección de
la vesícula biliar (GBEF) antes y después de la operación. El objetivo de la 
operación es aumentar la GBEF. ¿Hay evidencia para concluir que la operación 
aumenta el GBEF? Datos en "gbef\_long.txt" (o "gbef.txt", para un reto).

```{r}
library(readr)
gbef_long <- read_table("data_3/data_3/gbef_long.csv")
#View(gbef_long)

#1º) FORMULAR LAS HIPÓTESIS
    #H0: mu_postop < preop --> mu_postop - mu_preop<>0
    #Ha: mu_postop > preop --> mu_postop - mu_preop >0

#2º) ASUNCIONES
      preop = gbef_long[gbef_long$`"class"`=="\"Preop\"" , ]
      postop = gbef_long[gbef_long$`"class"`== "\"Postop\"" , ]
      
      diff_postpre = postop$`"gbef"` - preop$`"gbef"`
      
      #3 asunciones:
        # *Sigue una distribucion normal
            hist(diff_postpre)
        # *indep entre x e y --> NO SON DATOS APAREADOS
        # *indep de muestras --> 24<<<<< población dirigida
            
#3º) Test
                
     test_gbef =  t.test(postop$`"gbef"`, preop$`"gbef"`, paired = TRUE, alternative = "greater" ,mu = 0)  
      t.test(diff_postpre, alternative = "greater", mu = 0)

#4º) tamñao del efecto 
     library("effectsize")
      effectsize(test_gbef)
      
      print("tamaño del efecto es pequeño, muestras son POCO relevantes")
      
#5º) ¿Cuantas muestras?
      power.t.test( delta =  18.075, #media del t.test
                    sd = sd(diff_postpre),
                    sig.level = 0.01,
                    power=0.9,
                    alternative = "one.sided")
      print("se recomienda hacer 87 muestras")
                    



```

# Comparaciones de varianzas

### Comparaciones de varianzas
En una empresa, se están comparando dos métodos de producción de cierto chip 
(A, mucho más barato, y B). La potencia media consumida por ambos chips es 
idéntica, si bien los dos métodos tienen distinta variabilidad. Se obtienen 
dos muestras de tamaño 16 y 10 y sus varianzas muestrales son
$24$ y $18$ (en Watts$^2$). Usando un nivel de confianza del 98\%, ¿qué método 
es preferible? Usa la función *var.test*.

```{r}
# Comparaciones de varianzas --> ratio de varianzas D de Snecor

#POR ESTUMACIÓN DE SIMUALCIONES
# simular los datos --> suponemos Distribucion normal
    metodoA = rnorm(16, sd=sqrt(24))
    metodoB = rnorm(18, sd= sqrt(18))
    
    #ESTIMACIÓN
    simsA_z = (metodoA - mean(metodoA))/(sd(metodoA)*sqrt(24))
    simsB_z = (metodoB - mean(metodoB))/(sd(metodoB) * sqrt(18))
    
    var.test(simsA_z, simsB_z, conf.level = 0.98)
      #sigmaA/sigmaB está entre  0.2264702 2.5892313 --> mayor a uno
      #sigmaA es mejor q sigmaB
  
#POR F DE SNECOR 
    ratio = 24/18
    #buscar un cuantil: 0.01-0.98 - 0.01
    #df => muestras - 1 grado de libertad
     cuantiles = c(
      a = qf(0.01, 16-1, 10-1 ),
      b = qf(0.99, 16-1, 10-1 )
     )
      
    intervalo_confianza = ratio/cuantiles

```

--- 

Resuelve el mismo ejercicio empleando haciendo los cálculos del IC y del 
p-valor "a mano".

```{r}
# ??
```


### !Kung y varianzas
Usa un test de ratio de varianzas para discutir si es razonable asumir 
igualdad de varianzas en el ejercicio de los !Kung (¿Existe evidencia de que 
las varianzas por sexo son distintas?)

```{r}
# ??
```

