---
title: "3-Variables aleatorias I"
output:
  pdf_document: default
  html_document: default
---

```{r setup, include=FALSE}
knitr::opts_chunk$set(echo = TRUE)
```


# Distribuciones de variables aleatorias discretas

----

Sea la VA X: "nº de caras en n lanzamientos de una moneda
cuya probabilidad de cara es p". Estudia su distribución para el caso
$p=1/2$, $n=100$ mediante la función de probabilidad.

$$P(X=x) = nCx\cdot p^x \cdot (1-p)^(n-x)$$

```{r}
p_heads = function(x , n, p){
  choose(n , x) * p ^ x * (1-p)^(n-x)  
}

#calcular todas las probabilidades desde x = 0 hasta x = 100
  all_probs = p_heads(0:100 , 100, 0.5)
  plot(0:100, all_probs) #dibujar gráfica
  plot(0:100, all_probs, type = "h", xlab = "x: nº de caras" , ylab = "P(X=x)")

```

--- 

Escribe una función de R para la función de distribución de la VA aleatoria
X: ''nº de caras en 100 lanzamientos de una moneda cuya probabilidad de cara es 0.5".
Dibújala y úsala para responder a las siguientes preguntas:

  * $$ P(40 \leq X \leq 60) $$
  * $$ P(40 < X < 60) $$
  * $$ P(40 \leq X < 60)$$
  
```{r}
#P(40<= x <= 60) ==>>  Print(F(60)-F(39))

F_heads = function(x , n , p){
  #F(x) = P(X <= x )= sum(all P(X = x) X <= x)
  sum(p_heads(0:x,n,p))     #calcular probabildades del cero al x >>>> 0:x
}

#FUNCION NO ESTÁ BIEN VECTORIZADA 
  # x = 1:2 ----> error!!
  # solución --> Vectorize::= recibe funciones y devuleve una nueva funcion vectorizada
  F_heads = Vectorize(F_heads)

#P(40<= x <= 60)
print(F_heads(60, 100, 0.5)-F_heads(39, 100, 0.5))

#P(40 < x < 60) = F(59) - F(40)
print(F_heads(59, 100, 0.5)- F_heads(40, 100, 0.5))

#P(40<= x < 60) = F(59)-F(39)
print(F_heads(59, 100, 0.5)- F_heads(39, 100, 0.5))

#P(X>20) = 1 - P(X <= 20) = 1 - F(20)

#GRÁFICO DE LA FUNCIÓN (solo se puede hacer si se vectoriza la f(x))
  F_values = F_heads(0:100, 100, 0.5)
  plot(0:100, F_values, )
  plot(0:100, F_values, type = "s", xlab= " x: nº caras [ H ] ", ylab = "F(X)", 
       main = "Función de distribución  o de probabilidad acumulada")
  
```

--- 

Halla la función de probabilidad de X: ''nº de caras en 2 lanzamientos de
una moneda cuya probabilidad de cara es 0.5'' a partir de la siguiente función
de distribución:

```{r}
F_values = c('0' = 0.125, '1' = 0.5, '2' = 0.875, '3' = 1)
```


# Esperanza varianza y otros estadísticos resumen
## Medidas de tendencia central

---- 

La mediana y la moda de X (''nº de caras en 100 lanzamientos de una moneda
sin trucar'') son fáciles de calcular por razonamiento. Realiza esos mismos
cálculos usando R.

```{r}
# ???
```


---- 

Calcula la esperanza de la variable aleatoria X:''nº de caras en 100 lanzamientos
de una moneda sin trucar'' usando 1) la definición y 2) simulaciones. ¿Cuadra
con tu intuición?

```{r}
# Resultado teórico
  #E[X] = mu = 0 * p(0) + 1*p(1) + 2*p(2) + ... +100*p(100) = sum xi * p(xi)
  #0 * p_heads (0, 100)-->  probabilidad de q salga 0 caras con 100 lanzamientos, P(cara) = 0.5
  #0*p_heads(0, 100, 0.5) + 1*p_heads(1, 100, 0.5)+...
   sum(0:100 * p_heads(0:100 , n = 100, p = 0.5))

# 2) Simulaciones 
    #Opcion replicate
    replicate(100, sample(1:2, 1)) 
    #Opcion sample
    sample(1:2, 100, replace = "TRUE")
    #cuenta cuantos 1´s hay y cuantos 2´s 
    sum(sample(0:1, 100, replace = "TRUE"))
    
    N = 5000
   sims =  replicate(N, {
      sum(sample(0:1, 100, replace = "TRUE"))
    })
   
#TEOREMA DE LOS NUMEROS GRANDES
  print(
    #sum(sims) / N 
    mean(sims)  #mean implementa la media muestral
  )
```


---
Calcula la varianza y la desviación típica de la variable aleatoria X: "nº de caras
en 100 lanzamientos de una moneda sin trucar" usando 1) la definición y 2) simulaciones.
Visualiza la desviación típica sobre la función de probabildad 

```{r}
#1) DEFINICIÓN:
  # Var[X] = sum (x_i - \mu)^2 * P(X=xi) 
  # VAR[X] = (0 - mu)^2 * P(X = 0) + (1 -mu)^2 * P(X=1) + ... (mu = 50, calculado antes)
  # E[X] = sum(0:100 * p_heads(0:100 , n = 100, p = 0.5))
     var_heads = sum( 
       (0:100 - 50)^2 * p_heads(0:100, 100, 0.5) 
       )
      print(var_heads)
      
  #desviación típica (√varianza)
      sd_heads = sqrt(var_heads)
      print(sd_heads)
      
  #VISUALIZACIÓN
      plot(0:100 , p_heads(0:100, 100, 0.5), type = "h")  # f(x) de probabilidad
      #pintar desviación típica:
      abline(v = 50 , col = 2, lwd = 3) # dibuja linea vertical en el 50 (lwd = line width)
      abline( v = 50 - sd_heads , col = 2, lwd = 3)   #me muevo izq tantas veces como me diga la desviación
      abline( v = 50 + sd_heads , col = 2, lwd = 3)   # me muevo a la dcha
      
      #(3 a la izqœ y 3 a la dcha cubre el 99% de los casos)
      abline( v = 50 - 3 *sd_heads , col = 3, lwd = 3)  
      abline( v = 50 + 3 *sd_heads , col = 3, lwd = 3)
    
# 2) SIMULACIONES 
    N = 5000
    xs = replicate ( N , {
       sum(sample(0:1, replace = "TRUE", 100)) #sumila resultado aleatorio, lanzar 100 veces moneda
    })
    sum(xs)/N  #E[X]===> generar mazo xs, mean(xs)
    mean((xs -50)^2) #Var[x] ===> generar xs, generar la cantidad q m interesa((xs - mu)^2), hacer mean de eso
    
    

```


Un jugador gana 1 euro si al tirar un dado obtiene un 1 o un 3; pierde 2 euros
si sale un 2, 4, 6; y gana 4 euros si sale un 5. ¿Cuál es la ganancia esperada? 
¿Jugarías a este juego?

```{r}
# ???
```

# Distribuciones conjuntas de variables discretas
## Distribuciones conjuntas de variables discretas

----
    
Se lanza una moneda $n$ veces (prob. de cara es $p$). Considera las VAs X:
''nº de caras'' e  Y: ''nº de caras iniciales (antes de la primera cruz o del fin
del experimento)''. Halla la distribución conjunta para cualquier $n$ y $p$ y
luego particulariza para $n=4$,$p=0.5$.

```{r}

#FÓRMULA EN R
p_xy = function(x, y, n, p){
  if(y != n){
  choose(n-(y+1), (x-y)) * p^x * (1-p)^(n-x) 
  }else{
  p^n
  }
}

#necesitamos vectorizar la función
  #ifelse vectorizado ==> ifelse()
  ifelse(c(TRUE,FALSE,TRUE), c(1,2,3), c(-1,-2,-3)) 
  #si se encuentra un TRUE--> devuelve 1,2 o 3
  #si se encientra un FALSE --> devuleve -1,-2,-3
  # [1] 1, -2 , 3 

  p_xy = function(x, y, n, p){
    ifelse(y != n), choose(n-(y+1), (x-y)) * p^x * (1-p)^(n-x) , p^n)
                    #si es cierto                               #si es falso
  }
    ifelse()--> no tiene en cuenta que el y no tiene la misma longitud de x
   
     p_xy = function(x, y, n, p){
    ifelse( ((y == n) & (x==n)), p^n, choose(n-(y+1), (x-y)) * p^x * (1-p)^(n-x) )
  }

  #genero una tabla de 5x5
     x = 0:4
     y = 0:4
     pv = outer(x, y, p_xy, n=4, p=0.5) #genera tabla: llamar a la funcion--> para todas las x e y 
     rownames(pv) = paste("X =" , x, ">>") #nombre para filas
     colnames(pv) = paste("Y =" , y) #nombre columnas
     pv
     #comprobación: si sumo todas da uno
     sum(pv)
     
  #DISTRIBUCIÓN MARGINAL
     #P(X=0), P(X=1),...
     pv_x = rowSums(pv) 
     #P(Y=0), P(Y=1),...
     pv_y = colSums(pv) 
     
     #Esperanza variable X: E[X] = sum(x * P(X=x))
    sum( pv_x * x)
     
     

```

----

Partiendo de la función de probabilidad conjunta del ejemplo anterior,
($n=4$ $p=0.5$), calcula las funciones de probabilidad marginales para
X (nº de caras) e Y (nº de caras iniciales).

```{r}
# ???
```

## Distribuciones condicionales de variables discretas

----

En una urna hay dos monedas trucadas con probabilidad de cara $p_0=0.4$ y $p_1=0.6$.
Se elige una al azar y se tira 100 veces. Sea X:''nº de caras obtenidas'' e 
Y: ''moneda elegida''. Obtener la función de probabilidad de X.

```{r}
#¿P(X = x)?
  #si tengo info. extra ==> probabilidad condicionada
    #si sé q moneda es p0 --> P(X=x | Y=0)
    p_head_cond_y0 = function(x) p_heads(x , 100, p=0.4)
    #P(X=x | Y=1)
    p_head_cond_y1 = function(x) p_heads(x , 100, p=0.6)
  
  #P(X=x)>> calculamos P(x,y) y luego marginalizamos
  #P(X=x| Y=y) * P(Y=y) = P(X=x, Y=y)
  p_xy = function(){
    if( y==0){
      #y==0 --> P(X=x| Y=0) * P(Y=0)
    p_head_cond_y0(x) * 0.5
    }else{
      p_head_cond_y1(x) * 0.5
    }
  }
  
  #vectorizamos
    # 1) Crear tabla
    # 2) Marginalizar para calcular P(X=x)
    # 3) Dibujar distribución para x 
   p_xy = function(x,y){
    ifelse(( y==0) , p_head_cond_y0(x) * 0.5, p_head_cond_y1(x) * 0.5)
   }
  
   
   # 1)
   x = 0:100
   y = 0:1
    pv_xy = outer(x, y, p_xy) #genera tabla
     rownames(pv_xy) = paste("X =" , x) 
     colnames(pv_xy) = paste("Y =" , y) 
     pv_xy
    
    # 2)
     pv_x = rowSums(pv_xy)
     pv_y = colSums(pv_xy)
     
     # 3)
     plot(x, pv_x, type="h") # preguntar a Tino!!!!
     plot(y, pv_y, type="h")
     
  
  

```

----

Si se han obtenido X=48 caras, ¿cuál es la probabilidad de que la moneda usada
sea la correspondiente a $p_0$?

```{r}
#P(Y = 0 | X = 48) = P(X = 48, Y=0)  / P(X=48)
 print(p_xy(49,0) /  pv_x[49])
```


## Estadísticos de variables aleatorias conjuntas

Sea X:''Cantidad mensual de lotes comprados por una empresa a su proveedor'' e 
Y: ''Precio por lote ofertado por el proveedor (en miles de euros)''. 
La distribución conjunta de ambas variables se recoge en la siguiente tabla:

```{r}
probs = matrix(
  c(0.00, 0.00, 0.03, 0.18,
    0.00, 0.04, 0.24, 0.02,
    0.02, 0.23, 0.04, 0.00,
    0.16, 0.04, 0.00, 0.00),
  byrow = TRUE,
  ncol = 4
)
rownames(probs) <- paste0("y=", seq(1, 2.5, by=0.5))
colnames(probs) <- paste0("x=", 1:4)

  # E[XY]
  # 1) listar todos los posibles resultados x*y
    x=1:4
    y= c(1, 1.5, 2, 2.5)
  # 2) Tabla--> x*y
    outer(x , y) #outer por defecto --> multiplica 
    #ojo! el orden importa
    outer(x,y) #--> la x varia por fila
    outer(y,x) #--> la y varia por filas: la correcta
    
    coste_esperado = sum(outer(y,x) * probs)
    print(coste_esperado)
```
```{r}
lattice::levelplot(probs) #visualizar una matriz
```

¿Cuál es el coste esperado para la empresa en el siguiente mes de actividad?

```{r}
# ???
```

---- 

Calcula la correlación entre X e Y en el problema de la empresa y el proveedor.
$$\rho = \frac{\sigma_{xy}}{\sigma_x \sigma_y}$$
$$\sigma_{xy} = \mathbb{E}[XY] - \mu_x\mu_y$$
$$\mu = \sum x p(x)$$
```{r}
probs

#Queremos calcular la CORRELACIÓN

  E_xy = coste_esperado #(E[XY])
  p_x = colSums(probs)  #Marginalizamos --> P(X=x)
  mu_x = sum(x * p_x) #calculamos la media
  E_x2 = sum(x^2 * p_x) #E[X^2] --> T. del estad.inconsciente
  var_x = E_x2 - mu_x^2 #Varianzaza[X]
  sd_x = sqrt(var_x) #Desviación Típica
   
  #Estadísticos de Y
  p_y = rowSums(probs)
  mu_y = sum( y * p_y)
  E_y2 = sum(y^2 * p_y)
  var_y= E_y2 - mu_y^2
  sd_y = sqrt(var_y)
  
  sigma_xy = E_xy - mu_x * mu_y
  rho = sigma_xy / (sd_x * sd_y)
  print(rho) #rho negativo --> cuanto más compras, mejor precio
  

```
