---
title: "Variables aleatorias II"
output: html_document
editor_options: 
  chunk_output_type: console
---

```{r setup, include=FALSE}
knitr::opts_chunk$set(echo = TRUE)
```

----

Un call-center recibe llamadas durante todo el día. El tiempo T (en minutos)
entre llamadas se modela la siguiente función de densidad.
\[
  f(x)=\begin{cases}
               c \cdot e^{- t/ 4.5}\qquad 0 \leq t < \infty\\
               0 \qquad \text{en otro caso (e.o.c.)}
      \end{cases}
\]

Dibuja la función de densidad.

```{r}
  f= function(t){
    exp(-t/4.5)
  }
integral_result = integrate(f, 0, Inf) # 0 a infinito
print(integral_result)

integral_result$value #puedo averiguar muchos datos de la integral ($)

```

Acaba de llegar una llamada. ¿Cuál es la probabilidad de que no se reciba
ninguna llamada en los próximos 5 minutos?

```{r}
# ??
```


Calcula la función de distribución de la VA T y dibújala. Usa la función de distribución para
calcular la probabilidad de que el tiempo entre dos llamados sea entre 2 y 3
minutos.

```{r}
#Función de densidad
  f= function(t){ 
      (1/4.5) * exp(-t/4.5) # intregral c * f ==> c = 1/f
  }
#Función de Distribución
  FF = function(t) {
    integrate(f, 0, t)$value # -Inf a 0 --> es 0 // de 0 a t --> integral
  }
  FF(10000)
  #P(2<x<3) = integral (f, 2, 3) ==> (con la f(x) de densidad)
  #F(3) - F(2) ==> con la f(x) de distribución
  print(FF(3)-FF(2))
  
```


Calcula la media, moda y varianza de T.

```{r}
#Esperanza: E[T] = sum t*p(t) ==> integral t*f(t)
media = integrate (function(t) t*f(t), 0, Inf)$value #mu = media
print(media)

#Varianza: Var[T] = E[(T- mu)^2] = E[T^2] - mu^2
#Var[T] = integral t^2*f(t^2) * media^2
E_T2 = integrate(function(t) (t^2)*f(t) , 0, Inf)$value
varianza = E_T2 * media^2
print(varianza) #PREGUNTAR CÓDIGO

```

---

La distribución de $X$ e $Y$ viene dada por:
 \[
  f(x)=\begin{cases}
              ce^{(-x^2)}e ^{(-2y^2)} \qquad -\infty < x < \infty, -\infty < y< \infty \\
              0 \qquad \text{e.o.c}
      \end{cases}
\]
Visualiza la función de densidad. 

```{r 3d-plot}
# ====> optional
# library("plot3D")
# x <- seq(-3, 3, 0.1)
# y <- seq(-3, 3, 0.1)
# z <- outer(x, y, function(x, y) exp(-x^2) * exp(-2*y^2))
# persp3D(
#   x, y, z, theta = 50, phi = 30, ltheta = 120,
#   xlab = "x",  ylab = "y", zlab = "f(x,y)",
#   shade = 0.25,
#   expand = 3,
#   facets = FALSE,
#   scale = FALSE,
#   colkey = FALSE
# )
```

```{r lattice-contour}
# ====> optional
# x <- seq(-3, 3, 0.2)
# y <- seq(-3, 3, 0.1)
# z <- outer(x, y, function(x, y) exp(-x^2) * exp(-2*y^2))
# 
# lattice::levelplot(z, row.values = x, column.values = y, cuts = 50, colorkey=FALSE)
# lattice::contourplot(z, row.values = x, column.values = y, region = TRUE, colorkey=FALSE)
```
```{r}
x <- seq(-3, 3, 0.2)
y <- seq(-3, 3, 0.1)
z <- outer(x, y, function(x, y) exp(-x^2) * exp(-2*y^2))
contour(z, x = x, y = y)
```


Calcula (a) $P(X > 1, Y < 1)$; (b) $P(X < Y)$

```{r}
source("utils.R")

integrate2_dydx(
  f,
  from_x = , to_x,
  from_y = function(x), to_y = funtion(x)
  #los limites deben ser en función de x
)

#Función de Densidad
  fu = function(x,y){     #--> función sin la cte c
     exp(-x^2 - 2*y^2) 
  }
  
  #integral c * fu = 1 ==> c = 1/integral fu
  almost_cte = integrate2_dydx(
    fu,
    from_x = -Inf , to_x= Inf,
    from_y = function(x) -Inf, to_y = function(x)Inf  

  )
  
  cte = 1/almost_cte$value
  
  f = function(x,y) cte * fu(x,y)

# a) P(X>1, Y<1)
  integrate2_dydx(
  f,
  from_x = 1, to_x = Inf,
  from_y = function(x) -Inf , to_y = function(x) 1
)
  
# b) P(X<Y)
  integrate2_dydx(
  f,
  from_x = -Inf, to_x = Inf,
  from_y = function(x) x , to_y = function(x) Inf
)
  
  
  
  
```

----

Dos personas acuerdan encontrarse entre las 12:00 y las 12:30 con la condición
de que nadie esperará más de 5 minutos por el otro. La probabilidad de que llegada
para cada persona es uniforme entre las 12:00 y las 12:30. ¿Probabilidad de que se
encuentren?

```{r}
#Función de densidad
  f = function(x,y){
    ifelse((x>0) & (x<30) & (y>0) & (y<30), 
           1/900, 
           0)
  }

  integrate2_dydx(
    f,
    from_x=0, to_x=30,
    from_y=function(x) x - 5, to_y= function(x) x+5
  )$value
```

---- 

Supón que un ordenador depende de los componentes A y B, cuyas vidas respectivas
X e Y se distribuyen conjuntamente con la función de densidad:
\[
  f(x, y)=\begin{cases}
              e^{-y}  \qquad 0 < x < y< \infty \\
              0 \qquad \text{otherwise}
      \end{cases}
\]

Calcula la probabilidad de que B dure al menos tres unidades de tiempo más que A.

```{r}
source("utils.R")

#Función de densidad
  f = function(x,y){
    ifelse((y>x) & (x > 0) , 
          exp(-y),
          0)
  }
f(4,5)

#Integral
 integrate2_dydx(
    f,
    from_x= 0, to_x= Inf,
    from_y=function(x) 3 +x , to_y= function(x) Inf
  )$value
```

Calcula la probabilidad de A y B duren ambos más de 2 unidades de tiempo.

```{r}
# ??
```

Calcula las funciones de densidad marginales.

```{r}
#Función Marginal de X
  f_x = function(xv){
    #f(x,y)
    integrate(f , xv , Inf, x=xv)$value #Dejo fijo x para calcular integral de y 
  }
  
  f_x = function(xv){
    exp(-xv-3) #si calculamos la integral con WA y sustituir
  }


#Visualizarlo
  f_x= Vectorize(f_x)
  eje_x = seq(1,10, by = 0.001)  #para q sea mas exacto
  plot(eje_x, f_x(eje_x), type="l")

```

Calcula la función de densidad condicional para X si sabemos que B ha durado
5 unidades de tiempo.

```{r}
# ??
#f_y??
```

Calcula la función de densidad condicional para Y si sabemos que A ha durado
5 unidades de tiempo. ¿Cuál es la probabilidad de que B dure entre entre 4
y 7 unidades de tiempo si A ha durado 5 unidades de tiempo?

```{r}
f_y_given_x5 = function(y){
  f(5,y)/f_x(5)
}

integrate(f_x(5), -Inf, Inf)
#integral doble debe dar f(5,y)  = 1
#integral simple f_x(5)= 1

eje_y = seq(0,10,by=0.1)
plot(eje_y, f_y_given_x5(eje_y)) 
#y>5 para que la probabilidad no sea nula

```

$$P(4<y<7 | X=5) = \int_4^7 f(y|x=5)$$
```{r}
integrate(f_y_given_y, 4, 7)
```

¿Cuál es el valor esperado para Y si X=5?
$$E[Y|X=5]= \int y f(y|x=5) dy$$

```{r}
integrate(
  function(y) y * f_y_given_x5(y), 5, Inf) #de 5 a infinito
)

```

----

Tiramos dardos a una diana de radio 1 con centro en el origen. Los dardos impactan
aleatoriamente en el punto $(X, Y)$. Supongamos que $(X, Y)$ se distribuye
uniformemente en la diana. ¿Cuál es la distancia esperada al origen?

```{r}
# ??
```

