---
title: "Variables aleatorias III"
output: html_document
editor_options: 
  chunk_output_type: console
---

```{r setup, include=FALSE}
knitr::opts_chunk$set(echo = TRUE)
```

----

En cierto hospital, un 12\% de los pacientes no acude a su cita. Si un equipo 
médico es capaz de atender 100 personas en un día, cuál es la probabilidad 
de que una persona se quede sin atender si se dan 110 citas en un día. ¿Cuántas
citas se pueden dar sin que dicha probabilidad exceda el 5\%?

```{r}
# ??
1- pbinom(100, 110, 0.88)

n = 100:110
  binomial = 1- pbinom(100, n, 0.88)
  binomial <= 0.05 
  tabla = table(binomial <= 0.05)
  tabla[2]+99


#108

```



----

De 2000 familias con 4 niños cada una, cuántos te esperarías que tuviesen
a) al menos 1 niño (masculino) y b) 2 niñas. 

```{r}
# X= "nº niños en una familia"
# Y = nº fam con almenos 1 niño"
 
  #a) Esperanza[Y] = 2000 · P(X >= 1)
  E_y = 2000 * (1-dbinom(0,4,0.5))
  print(E_y)
  
  #b)   *resolución por simulaciones*
  # X= "nº niñas en una familia"
  # Y = nº fam con 2 niñas"
  
  #X~B(4, 0.5)
  #Y~B(2000, P(X=2))
  rbinom
  
    #P(X=2) => por simulación
    rbinom(1, size= 4, prob = 0.5) #nº simulaciones(1)
    N=5000
    n_girls = rbinom(N, size= 4, prob = 0.5)
    p_success = sum(n_girls == 2) / N
    
    #E[Y]
    mean(
    rbinom(N, size=2000, p_success)
    )
    
```


----

Un enfermero necesita 10 radiografías de la pierna de un niño. Hay un 70\% de 
probabilidad de que el niño esté quieto durante la prueba. ¿Cuál es la probabilidad
de que se necesiten más de 15 pruebas?

```{r}
1 - pnegbinom(5, size=10, prob=0.7) 

```

----

Un informático desea modelar el nº ataques informáticos que su página web
sufre cada día. Recolecta datos durante 100 días, obteniendo la siguiente
**tabla de frecuencias**:

|nº de ataques/día   | 0    | 1    | 2   | 3    |
|:------------------:|:----:|:----:|:---:|:----:|
|frecuencia          | 45   | 35   |15   | 5    |

¿Probabilidad de que, en un día cualquiera, haya al menos 1 ataque informático?

```{r}
# ??
```


----

Se tira una moneda hasta que salen 10 caras. A continuación, se meten 10 bolas
blancas y tantas bolas negras como cruces hayan salido en una urna. Se extraen
5 bolas de la urna sin reemplazamiento. ¿Cuál es el número más probable de
bolas blancas y cuál es su probabilidad?

```{r}
#Planteamiento en OneNote

  #X: nº cruces hasta obtener 10 caras
  #Y: nº de bolas blancas obtenidas en la extracción de 5 bolas

  #X~NegBinom(10, 0.5)
  #Y|X=x ~HypGeom(10, x, 5)

  #P(Y=y) para todo valor de y --> moda
  # 1) calcular la conjunta P(X,Y)
    #P(X,Y) = P(X)*P(Y|X)
    x = 3 #prob salga 3 cruces
    y = 2 #prob salga 2 bolas blancas
    #P(X=3,Y=2) = P(X=3)*P(Y=2|X=3)
    dbinom(x=3, 10, 0.5) * dhyper(y=2, 10, x=3, 5)
  
    p_xy = function(x,y){
      dbinom(x, 10, 0.5) * dhyper(y, 10, x, 5)
    }
    
     # 2) Marginalizar X para hallar P(Y)
     #   1.Tabla con valores x e y
     #   2.marginalizar fijando la x
       xs = 0:100    
       ys = 0:5
       probs_xy = outer(xs,ys, p_xy)
       colnames(probs_xy) = paste("P(Y=", ys, ")")
       
       probs_y = colSums(probs_xy)
       plot(ys, probs_y, type="h")
       
# ¿Cuál es el número más probable de bolas blancas? ==> 3
# ¿y cuál es su probabilidad? ==> 0.364966951
```

----

Usa el TCL para demostrar que una distribución Binomial tiende a una distribución
$$\mathcal{N}(np, \sigma^2=npq)$$ si $n$ es grande. Dibuja ambas distribuciones
para visualizar la coincidencia.

```{r}
# ??
```

----

Usa el TCL para demostrar que una distribución de Poisson tiende a una distribución
$$\mathcal{N}(\lambda, \sigma^2=\lambda)$$ si $\lambda$ es grande. Dibuja ambas 
distribuciones para visualizar la coincidencia.

```{r}
# ??
```

----

Tres hermanos van a comer a casa de su abuelita. El 99.7\% de las veces, cada hermano
come una cantidad de comida comprendida entre 1.2 y 1.8 Kg. ¿Cuál
es la probabilidad de que logren acabar los 5 Kg de carne que su abuela ha preparado?

```{r}
1 - pnorm(5, 4.5, 0.1*sqrt(3))
```

----

Has programado un robot asesino para acabar con tu profesor de estadística. El robot
dispara al centro de su frío corazón, pero comete un error aproximadamente normal
en cada una de las coordenadas x e y. La media de ambas normales es 0 y tiene
desviación típica 5 cm. ¿Cuál es la probabilidad de que el disparo acabe a menos 
de 1 cm del centro del corazón? Resuelve por simulaciones.


```{r}

# ¿¿P(D<1)?? --> D = √x^2+y^2

  #¿Cómo se distribuye D? --> averiguarlo con simulaciones
  # sd = ∂ = desv. típica
  N=500
  x = rnorm(N, 0, sd = 5)
  y = rnorm(N, 0, sd = 5)
  d= sqrt(x^2 + y^2)
  d < 1 #Caso de éxito
  sum(d<1)/N
  
  
  
```

----

Trabajamos para una gran compañía de streaming que quiere hacer sugerencias 
de películas a sus usuarios. Para hacer esto, hay que intentar caracterizar 
los gustos de cada usuario. Asumimos que las películas que ve un usuario 
únicamente dependen de dos rasgos de su caracter: su ``aventurosidad (X)'' y su 
``romanticismo (Y)''. Asumimos que ambos rasgos se pueden caracterizar con 
$X\sim \mathbb{U}[0, 1]$ y $Y~\sim\mathbb{U}[0, 1]$ (independientes). Si un 
usuario tiene  como rasgos $X=x$ e $Y=y$:


* La probabilidad de ver una película de acción es $p_a = \frac{2 x - y + 1}{6}$. 
* La probabilidad de ver una película romántica es $p_r = \frac{3y - 2x + 2}{10}$
* La probabilidad de ver una película de acción-amor es $p_{ar} = 1 - p_a - p_r$. 

De las últimas 20 películas que ha visto un usuario, 4 han sido de acción,
4 románticas y 12 de acción-amor. ¿Cuáles son sus rasgos X e Y más probables?

```{r}
# ??
```
