------------------------------TEST 2 DE ESTADÍSTICA ------------------------------------


Un laboratorio de computación tiene dos impresoras. La impresora I maneja el 40% 
de todos los trabajos. Su tiempo de impresión es exponencial con una media de 2 minutos. 
La impresora II maneja el 60% restante de los trabajos. Su tiempo de impresión es
uniforme entre 0 minutos y 5 minutos. Se imprime un trabajo en 
menos de 1 minuto. ¿Cuál es la probabilidad de que haya sido impreso por la impresora I?

 a) 0.6630
 b) 0.4112
 c) 0.3934
 d) 0.5674 !!!!!
```{r}
#X: "Tiempo de impresion" 
#Pregunta: P(x<1) --> variable aleatoria contínua
#Impresora I distribucion Exponencial : exp(2)
#P(Y = I| x<1) = P(Y=I,x<1) / P(x<1)

#P(Y=I,x<1) 0.4*pexp(1,1/2)
#lamda = 1/media --> 
#rate --> lambda
p_xy = 0.4*pexp(1,1/2)
p_x = p_xy + 0.6* punif(1, min=0, max=5)
p_xy / p_x
 
```

 
 
Cierta computadora se encarga del envío de mensajes militares desde un submarino. Debido a las condiciones extremas en las que opera el submarino, un mensaje no llega a su destino con probabilidad 0.7. Por otra parte, 
y para asegurarse que el contenido del mensaje es correcto, es necesario recibir 3 veces el mensaje para considerar una transmisión como exitosa. ¿Cuál es el número esperado de mensajes fallidos hasta conseguir una transmisión exitosa?

 a) 5
 b) 2.1
 c) 7.0 !!!!!!
 d) 1.3
```{r}
#Num de fallos hasta primer éxito: Binomial Negativa
#X: "numero de mensajes  fallidos hasta transmisión exitosa"
#"esperado" = esperanza--> equiprobables (podemos hacer media)

n=1000
mean (
  rnbinom(n, 3, prob = 0.3)
)



```
 
 
 La instalación de algún paquete de software requiere la descarga de 82 archivos. En promedio, se tarda 15 segundos en descargar un archivo, con una varianza de 16 segundos^2. La distribución del tiempo de descarga es acampanada y simétrica. ¿Cuál es la probabilidad de que el software se instale en menos de 20 minutos?
		
 a)0.4636
 b) 0.203!!!!!!!
 c)0.4909
 d) 0.3571
```{r}
#Dsitribución normal 
#X: "Tiempo hasta que se instale el software"
#N(mu, sigma^2)
mu = 15 * 82
var = 16 
sigma = 4

#dibujar distribucion normal
plot( dnorm(1:83, mean = mu, sd = sqrt(var)), type = "l")
abline(v = 20, col = "red")

#Probabilidad de q se instale en menos de 20mins
#P(x<20) = F(20)--> 20 es un cuantil
#media de 82 paquetes si la media de 1 es 15s --> 82*15
#ejemplo kg moragon, yo como 2kg de media, el 5 de media, media total: 5+2
pnorm(20, mean = 82*15, sd=4)
#para la media, si puedes 82*15, para la desv tipica: 
#desvtipica de uno (4) * raiz de todos los casos--> 4 * raiz 82

pnorm(20*60, mean = 82*15, sd=4*sqrt(82))




```

El número medio de pacientes que llega a las urgencias de cierto hospital es 50 personas. Cada paciente tiene probabilidad 0.25 de requerir hospitalización. Calcula mediante simulaciones cuántas camas debe tener el hospital para que la probabilidad de que algún paciente se quede sin cama sea menor que 0.015.

		
 a)20
 b)21
 c)19 !!!!
 d)22
```{r}
#X: Numero de pacientes que se queda sin camas
#Numero de éxito --> binomial
#Pregunta: P(x < 0.015)

size2=50 #es una distrib de depoiss pq suelen venir 50 personas mas o menos
n=1000
camas_necesarias= rbinom(n, size = size2, 0.25)
camas_suficientes = camas_necesarias > 19 #Dias no suficientes --> TRUE
camas_suficientes
sum(camas_suficientes) #hay 12 dias que no es suficiente
sum(camas_suficientes)/n #0,012%

sims = function(x){
  n=1000
  camas_necesarias= rbinom(n, 50, 0.25)
  camas_suficientes = camas_necesarias > x
  sum(camas_suficientes)/n
}
Vectorize = Vectorize(sims)

prob_x = function (x) sum( replicate (n, sims(x))/N  )

paste(c(19,20,21,22), c(prob_x(19), prob_x(20), prob_x(21), prob_x(22)))






```
 
 Si tomas la píldora roja, el próximo invierno tendrás, de media, 1 resfriado.  Si tomas la pastilla azul, el número medio  de resfriados será 4. La elección  de la pastilla es aleatoria y equiprobable. Supongamos que el próximo invierno tienes tres resfriados. ¿Cuál es la probabilidad de que hayas tomado la pastilla azul?   

		a)0.3806 
		b)0.7611 !!!
		c)0.0320
		d)0.1954
```{r}
#YR: de media 1 resfriado --> VA discreta
#YA: de media 4 resfriados

#Elección pastilla --> 0.5
#Pregunta: P(Y= y| X=3) = P(y,3)/P(x=3)

#-----------------------------------------
  #Poisson ¿pq? --> prob a partir de la media de q ocurra algo en un tiempo det
  #media = lambda , cuantil = 3
  #IMPORTANTE Dpoiss (porq queremos calcular x = K)
  #P(Y=a, X=3)
  p_xy = 0.5 * dpois(3, 4)
  #P(x=3) = P(Y=r, x=3) + P(Y=a, x=3)
  p_x3 = 0.5 * dpois(3, 1) + 0.5 * dpois(3, 4)

  p_xy/ p_x3                                                                         

```
 
  






 
 
 



